【裁判字號】    88,上易,5802
【裁判日期】    890127
【裁判案由】    賭博
【裁判全文】
臺灣高等法院刑事判決                        八十八年度上易字第五八二號
    上  訴  人  臺灣臺北地方法院檢察署檢察官
    被      告  甲○○
右上訴人因被告賭博案件，不服臺灣臺北地方法院八十八年度易字第二九九○號，中
華民國八十八年十一月十八日第一審判決（起訴案號：臺灣臺北地方法院檢察署八十
七年度偵字第一六四０號）提起上訴，本院判決如左：
    主      文
上訴駁回。
    理      由
一、公訴意旨即聲請意旨略以：被告甲○○與詹王蘭英（原審另結）向綽號「阿美」
    之不詳姓名成年人，簽賭六合彩，０一至四五共設四十五支，每支賭注新臺幣（
    下同）八十元，核對香港當期六合彩中獎號碼，如未簽中，其所下注之賭資歸阿
    美所有。甲○○又於八十七年九月一日，持簽單至臺北市○○區○○街一七六號
    找詹王蘭英欲共同簽賭下注，為警當場查獲，扣得六合彩簽單一張。因認被告涉
    有刑法第二百六十六條第一項之賭博罪嫌云云。
二、按未遂犯之處罰，以有特別規定者為限，刑法第二十五條第二項有明文規定，又
    犯罪事實應依證據認定之，無證據不得推定其犯罪事實。如不能證明被告犯罪者
    ，應諭知無罪之判決，刑事訴訟法第一百五十四條、第三百零一條第一項分別定
    有明文。且按事實之認定，應憑證據，如未能發現相當證據，或證據不足以證明
    ，自不能以推測或擬制之方法，為裁判基礎，有最高法院四十年臺上字第八六號
    判例要旨可參。
三、公訴意旨認被告涉有賭博之犯行，無非以上開事實，業據被告及詹王蘭英均坦承
    不諱，且有扣案賭資一千二百元，及六合彩簽單、參考單各一張可查等語，為其
    論據。訊據被告固不否認有與詹王蘭英一同簽注六合彩之事實，惟矢口否認有公
    訴意旨所指之賭博犯行，辯稱：未簽賭，尚未找到組頭等語。
四、經查：
（一）按犯罪事實乃經法律評價之社會及歷史事實，必須包含犯罪時間、地點、方法
      及態樣，就賭博罪而言，屬於有相對人之必要共犯，故相對人之特定為其構成
      要件不可或缺之要素之一。公訴意旨泛稱被告與詹王蘭英曾一同向綽號「阿美
      」之組頭簽六合彩，無非以共同被告詹王蘭英在警訊時之自白為據，惟查詹王
      蘭英之自白所謂之組頭「阿美」並無姓名年籍可供傳喚作證，且其自白中對於
      犯罪時間、地點、簽賭支數均未說明，並不足以證明被告有何在公共場所或公
      眾得出入之場所賭博之具體犯行。
（二）公訴意旨既稱被告甲○○找詹王蘭英，欲共同簽賭下注，為警當場查獲等情，
      足認被告與詹王蘭英尚未向組頭簽賭下注。而刑法第二百六十六條既不處罰賭
      博未遂及預備賭博行為，縱被告及詹王蘭英在上揭時地被警扣獲六合彩簽單、
      六合彩賭博參考單各一張，及現金一千二百元等物，仍不能論以刑法第二百六
      十六條第一項之公然賭博罪。此外，本院查無其他積極證據足認被告有何賭博
      犯行，本件不能證明被告犯罪，原審因而為被告無罪之諭知，其認事用法，核
      無不當。檢察官上訴意旨略以：六合彩賭博，簽賭處不論是否為住宅，均應認
      係「公眾得出入之場所」等語，指摘原判決有違經驗法則，固非無見。惟本件
      被告被查獲之行為既屬法律所不罰之賭博未遂或預備賭博行為，本院即無庸審
      究其賭博未遂或預備賭博行為之場所是否為「公眾得出入之場所」。綜上，檢
      察官之上訴為無理由，應予駁回。
據上論斷，應依刑事訴訟法第三百六十八條，判決如主文。
本案經檢察官林舜問到庭執行職務。
中    華  民    國    八十九    年       一       月      二十七     日
                            臺灣高等法院刑事第二十二庭
                                審判長法  官  童  有  德
                                      法  官  林  明  俊


司法院資訊處製作；財團法人民間司法改革基金會備份。
